最高法院刑事裁定　　　　　　　　　 110年度台抗字第1664號
抗　告　人　陳威廷
 
 
上列抗告人因違反銀行法等罪案件，不服臺灣高等法院中華民國
110年8月31日駁回聲請再審及停止刑罰執行之裁定（110 年度聲
再字第405號），提起抗告，本院裁定如下：
    主  文
抗告駁回。
    理  由
一、刑事訴訟法對於有罪確定判決之救濟程序，設有再審及非常
    上訴二種，前者係為原確定判決認定事實錯誤而設立之救濟
    程序，與後者係為糾正原確定判決違背法令者有別，是倘所
    指摘者，係關於原確定判決適用法律不當之情形，應依非常
    上訴程序尋求救濟，不得聲請再審。又刑事訴訟法第420 條
    第1項第6款所謂「輕於原判決所認罪名」，係指與原確定判
    決所認罪名比較，係相異且法定刑較輕之罪名而言。至於同
    一罪名之有無刑罰加減之原因，如自首、未遂犯、累犯等刑
    之加減，僅影響科刑範圍，但罪質不變，至於宣告刑之輕重
    ，乃量刑問題，均非屬前揭法條所指罪名範圍，自不得據以
    再審。
二、本件抗告人陳威廷就原審法院107 年度金上重訴字第41號違
    反銀行法等罪案件刑事確定判決，依刑事訴訟法第420條第1
    項第6 款規定聲請再審，其於原審聲請意旨略以：㈠抗告人
    在偵查機關尚未發覺犯罪事實前，已於民國103年10月3日調
    詢時完整供述犯罪事實及表明願受裁判之意思，即於偵查中
    自白全部犯罪事實，惟原確定判決未審酌刑法第62條、第59
    條及銀行法第125條之4第2項減刑規定，有刑事訴訟法第378
    條適用法則不當、判決不依卷內證據及不備理由之違法。㈡
    必贏集團文宣記載該集團總部為英國必贏博彩娛樂集團，投
    資人入金方式係匯款至必贏集團指定之帳戶，部分投資人匯
    款單所載之受款人亦係必贏集團，因此，本案實際經營收受
    存款業務者究竟是必贏集團，或是陳隆萊，亦或是其他個人
    ，並非無疑，攸關抗告人是否構成銀行法第125條第3項、第
    1項犯行之共同正犯，及有無刑法第31條第1項但書減刑規定
    之適用，自應調查明白，並依調查結果敘明認定之理由，惟
    原確定判決未予查明，逕依銀行法第125條第1項規定論罪，
    有刑事訴訟法第378 條適用法則不當、判決不依卷內證據及
    不備理由之違法。爰依刑事訴訟法第420 條第1項第6款規定
    聲請再審及停止刑罰執行。
三、原裁定以抗告人主張前揭聲請意旨㈠部分，乃係爭執同一罪
    名有無加減刑罰之原因，僅足以影響科刑之範圍，其罪質並
    無改變，即與罪名是否相異無關，不得據為聲請再審之原因
    ；就聲請意旨㈡部分，亦敘明係單純質疑原確定判決之採證
    是否違背證據法則、或是否判決適用法則不當，屬得否聲請
    非常上訴之範疇，難認符合刑事訴訟法第420 條第1項第6款
    之事由。乃認抗告人之聲請於法不合，且於此情形，顯無依
    刑事訴訟法第429條之2規定，通知抗告人到場聽取意見之必
    要，爰逕予駁回本件再審及停止刑罰執行之聲請。揆之首揭
    說明，經核並無違誤。
四、抗告意旨仍執陳詞，以其係自首或於偵查中自白全部犯罪事
    實，有依法減輕其刑之事由，及原確定判決未查明其是否構
    成銀行法第125條第3項、第1 項犯行之共同正犯，有無刑法
    第31條第1項但書減刑規定之適用，即逕依銀行法第125條第
    1 項規定論罪，均可據為再審之理由；又原審未通知其表示
    意見，即駁回其再審之聲請，於法有違等語。無非係置原裁
    定論斷於不顧，就原裁定已為說明之事項，任憑己意，再事
    爭執，難認為有理由。且依聲請意旨所陳各情，原審顯無通
    知抗告人到場、並聽取其與檢察官意見之必要。本件抗告為
    無理由，應予駁回；至於抗告意旨另就聲請停止刑罰執行部
    分之指摘，亦失所附麗，應併予駁回。
據上論結，應依刑事訴訟法第412條，裁定如主文。
中    華    民    國   110    年    10    月    13    日
                  刑事第六庭審判長法  官  許  錦  印  
                                  法  官  朱  瑞  娟  
                                  法  官  劉  興  浪  
                                  法  官  高  玉  舜  
                                  法  官  何  信  慶  
本件正本證明與原本無異
                                  書記官
中    華    民    國   110    年    10    月    18    日